臺灣高等法院交通事件判決　 　　　　93年度交上易字第275號
　　上　訴　人　臺灣桃園地方法院檢察署檢察官
　　被　　　告　乙○○
上揭上訴人因過失致死案件，不服臺灣桃園地方法院93年度交易
字第108號，中華民國93年9月21日第一審判決（起訴案號：臺灣
桃園地方法院檢察署93年度偵字第138號），提起上訴，本院判
決如下：
    主  文
上訴駁回。
    事  實
一、乙○○無犯罪前科。乙○○於民國（下同） 92年11月9日晚
    間駕駛車號V5－8460號自用廂型車內載妻及子女，沿桃園縣
    大溪鎮○○路由大溪往員樹林方向行駛，而於晚間 7時許行
    經大溪鎮○○路○段467號前，見車前有行人游金雄搖搖晃晃
    站在行車分向線上，正擬橫越由大溪往員樹林方向車道，乙
    ○○駕駛汽車本應注意車前狀況，尤其應該小心戒慎，游金
    雄橫越車道時，採取煞避等必要之安全措施，以避免撞及行
    人游金雄，而依當時情況雖天候下雨、路面濕潤，惟現場係
    直路，路面無缺陷、無障礙物、視距良好等情形，並無不能
    注意之情形，因疏未注意車前行人游金雄動態，猶以時速50
    公里之車速前駛，而於發現游金雄疏未注意車道左右來車即
    貿然橫越車道時，因煞避不及，所駕車乃撞上游金雄，游金
    雄因而倒地致頭部受重創。乙○○發生車禍後，於有偵查職
    權之公務員未發覺其犯罪前，立即下車請路旁加油站員工陳
    秀妹幫忙報警，及通知救護車到場將受傷之游金雄送醫急救
    ，自己亦留在現場，而於桃園縣警察局大溪分局圳頂派出所
    警員劉邦豪接獲無線電通知趕抵車禍現場處理時，向警員劉
    邦豪自首開車肇事經過並接受裁判，游金雄雖經送醫救治，
    仍因腦內出血，蜘蛛膜腔下出血，呼吸衰竭、敗血症，多重
    器官衰竭而於93年5月27日上午6時15分許不治死亡。
二、案經游金雄之配偶甲○訴由及桃園縣警察局大溪分局報請臺
    灣桃園地方法院檢察署檢察官相驗後偵查起訴。
    理  由
一、訊據被告乙○○承認有於上揭時、地，駕駛車牌號碼V5－
    8460 號廂型車撞擊自行車分向線上橫越車道之被害人游金
    雄之事實，並有游金雄警製道路交通事故現場圖、道路交通
    事故調查報告表 (一)、(二)、車禍現場及車損照片4紙（93
    年度偵字第138號卷第6－14頁）在卷可稽。而行人游金雄因
    本次車禍而頭部外傷併顱內出血，蜘蛛膜腔下出血，呼吸衰
    竭、敗血症，多重器官衰竭死亡，復經檢察官督同檢驗員相
    驗屬實，製有相驗屍體證明書、驗斷書、勘驗筆錄及有長庚
    紀念醫院診斷證明書1紙、相驗照片6紙（93年度相字第917
    號卷第7頁、第13頁、第16-21頁、第25-27頁，相卷併於93
    年偵字第9344號卷內）在卷為憑。按駕駛人應注意車前狀況
    ，隨時採取必要安全措施，道路交通安全規則第94條第3項
    定有明文。被告為汽車駕駛人，對上開規定自應知之甚稔，
    並予注意，核諸卷附道路交通事故調查報告表所載，肇事地
    路面無缺陷、障礙，視距良好，無不能注意之情事，而被告
    駕車行經車禍地點，已看見被害人游金雄搖搖晃晃站在行車
    分向線上，正擬橫越由大溪往員樹林方向車道，尤其應該小
    心戒慎，於被害人游金雄橫越車道時，採取煞避等必要之安
    全措施，以避免撞及行人游金雄，惟其猶以時速50公里之車
    速前駛，而於發現被害人游金雄橫越車道時因煞避不及，車
    乃撞上被害人游金雄之情，此已據被告於92年11月9日警訊
    時供述「我是由大溪往員樹林方向行駛，我當時是行駛內側
    車道，我於20公尺前即有看見一名行人站在路中央（行車分
    向線中間），我就要通過時，該行人突然再繼續穿越馬路，
    我立即閃躲，但車道上順向與對向車道都有車輛，致我車輛
    左前車角不慎撞上該行人：：（你當時車速大約多少？）車
    速大約50 公里左右：：」等詞甚詳（見偵字第138號卷第3
    頁反面），足見被告駕車前駛未小心戒慎車前正橫越車道之
    行人游金雄動態至明，其有過失委無可辭。而本件車禍經送
    臺灣省桃園縣區車輛行車事故鑑定委員會鑑定結果：「行人
    游金雄未注意左右來車小心穿越道路為肇事主因。乙○○駕
    駛自小客車疏未注意車前狀況為肇事次因。」，經送臺灣省
    車輛行車事故覆議鑑定委員會覆議結果，照原鑑定意見，此
    有臺灣省桃園縣區車輛行車事故鑑定委員會93年4月16日府
    車鑑桃字第0930112號函送之鑑定意見書一份（見偵字第138
    號卷第25-2 7頁），及臺灣省車輛行車故覆議鑑定委員會93
    年7月21日府覆議字第9310644號函在卷可稽（原審卷第四二
    頁）。又
    本件車禍發生被害人游金雄雖與有過失，且被告並未喝酒駕
    車，有國軍桃園總醫院93年8月13日醫準字第0930003050 號
    函附檢驗報告單附卷可參（見原審卷第91－93頁），然此仍
    無從解免被告過失刑責，而被告過失駕車肇事行為，與被害
    人游金雄之死亡結果間，具有相當因果關係。從而，本件事
    證明確，被告過失致死犯行洵堪認定，應予依法論科。
二、核被告之所為，係犯刑法第276條第1項過失致人於死罪。起
    訴意旨原雖追訴被告涉犯刑法第284條第1項前段之過失傷害
    罪責，然被害人游金雄業因本件車禍而死亡，且其死亡與被
    告之過失行為間有因果關係存在，已如前述，其社會事實同
    一，而此與台灣桃園地方法院檢察署移送併辦之93年度偵字
    第9344號被告乙○○過失致死案屬同一案件，參諸：第一審
    判決所認定被告之犯罪行為，如在訴訟進行中因其行為發生
    之結果致罪有變更，則第二審撤銷原判決並變更法條，從其
    所犯處以相當之罪刑，自不得指為違法之判例意旨（參二十
    六年上字第一○○七號判例），法院自得一併審酌，且已經
    公訴人於原審法院審理時當庭補充陳述並變更起訴法條（見
    原審卷第106 頁），附此敘明。被告於犯本罪後，於未被有
    偵查犯罪職權之機關或公務員發覺其為犯人前，即主動打電
    話報警及到車禍現場處理之桃園縣警察局大溪分局圳頂派出
    所警員劉邦豪自首而接受審判之情，迭據其供承在卷，且據
    證人即到場處理警員劉邦豪（原審卷第73頁）、在車禍現場
    附近值勤務之警員宗信仁（原審卷第99頁）、加油站員工陳
    秀妹到庭陳述明確（原審卷第70-71 頁），合於自首要件，
    應依刑法第62條前段規定減輕其刑。原審依刑法第276 條第
    1 項、第62條前段、第41條第1 項前段、第74條第1 款，罰
    金罰鍰提高標準條例第1 條前段、第2 條規定，審酌被告素
    行（無犯罪前科，有臺灣桃園地方法院檢察署刑案資料查註
    紀錄表、本院被告全國前案紀錄表足稽）、車禍發生後立即
    通知救護車將被害人游金雄送醫急救，惟已透過保險賠付被
    害人家屬143萬5千元（有台灣產物保險股份有限公司汽車賠
    款同意書及受款人電匯同意書影本各一紙足稽，原審卷第25
    、26頁）、犯罪後態度尚稱良好等一切情狀，論處被告乙○
    ○因過失致人於死罪，量處有期徒刑六月之刑，並諭知易科
    罰金之折算標準，復敘明被告前未曾受有期徒刑以上刑之宣
    告，此有台灣桃園地方法院檢察署刑案資料查註紀錄表及台
    灣高等法院被告全國前案紀錄表在卷可憑，其因一時疏忽，
    致人死亡，經此次刑之宣告，應知所惕勉而無再犯之虞，且
    經斟酌被告於車禍發生後立即打電話通知救護車將游金雄送
    醫急救，原審認所宣告之刑，以暫不執行為適當，併諭知緩
    刑二年，以策自新。本院核其認事用法均無不合，判處被告
    前開罪刑，要無違誤，檢察官循告訴人之聲請，主張尚未和
    解，上訴指摘原判決量刑過輕，惟查，量刑輕重本屬法院職
    權之行使，原審量刑時已審酌刑法第57條所列各款科刑應審
    酌事項，且被告於本院審理時復再與被害人達成和解，並賠
    償和解金七十萬元，此有和解書附卷可參，檢察官就原審業
    已依職權斟酌量刑事項重為爭執，求為更重量刑，核無理由
    ，應予駁回。
據上論斷，應依刑事訴訟法第368條，判決如主文。
本案經檢察官陳玉珍到庭執行職務。
中　　華　　民　　國　　94　　年　　1 　　月　　27　　日
　　　　　　　　　交通法庭  審判長法  官  李文成
                                  法  官  周盈文
                                  法  官  官有明
以上正本證明與原本無異。
不得上訴。
                             　   書記官  林蓓瑜
中　　華　　民　　國　　94　　年　　1 　　月　　28　　日
附論罪科刑依據之法條：
刑法第276條第1項
因過失致人於死者，處二年以下有期徒刑、拘役或二千元（現已
提高十倍為二萬元）以下罰金。
